【裁判字號】    97,易,562
【裁判日期】    971023
【裁判案由】    竊盜
【裁判全文】
臺灣嘉義地方法院刑事判決               97年度易字第562號
公  訴  人  臺灣嘉義地方法院檢察署檢察官
被      告  戊○○
                    （現另案在臺灣嘉義監獄執行中）
上列被告因竊盜案件，經檢察官提起公訴（九十七年度偵字第六
二七一號），本院判決如下：
    主  文
戊○○竊盜，累犯，處有期徒刑月；又攜帶兇器竊盜，累犯，
處有期徒刑捌月；又攜帶兇器竊盜，累犯，處有期徒刑玖月；又
攜帶兇器竊盜，累犯，處有期徒刑壹年，並應於刑之執行前，令
入勞動場所強制工作年。應執行有期徒刑壹年陸月，並應於刑
之執行前，令入勞動場所強制工作年。
戊○○其餘被訴竊盜部分（起訴書犯罪事實一附表編號二部分）
無罪。
    犯 罪 事 實
一、戊○○前因違反毒品危害防制條例案件，經臺灣彰化地方法
    院以九十五年度訴字第八號判決判處有期徒刑一年確定，於
    民國九十六年三月十六日期滿執行完畢。甫出監後又於九十
    六年四月間為十一次竊盜犯行，經臺灣高等法院台中分院以
    九十七年度上易字第六０六號判決判處應執行有期徒刑三年
    確定；於九十六年五月三日為四次竊盜犯行，經臺灣南投地
    方法院以九十六年度易字第八二二號判決判處應執行有期徒
    刑十一月確定；於九十六年五月二日、同年五月七日為十六
    次竊盜犯行，經臺灣彰化地方法院以九十六年度易字第一二
    三一號判處應執行有期徒刑二年確定；於九十六年六月一日
    為竊盜犯行，經臺灣彰化地方法院以九十六年度易字第一二
    四二號判決判處有期徒刑十月確定；於九十六年九月三十日
    為竊盜犯行，經臺灣彰化地方法院以九十七年度易字第一五
    五號判決判處有期徒刑八月確定，有犯罪之習慣。詎仍不知
    悔改，竟分別意圖為自己不法之所有，於附表編號一至編號
    四所示之時間、地點，分起犯意，以附表編號一至編號四所
    示之方式竊取附表編號一至編號四所示丁○○、己○○、乙○○、丙○○等人如附表所示之財物，得手後，將竊得之財
    物先後賣給姓名年籍不詳綽號為阿華之成年男子，以換取金
    錢花用。戊○○在有偵查權限之機關發覺前，即主動向有偵
    查權限之警員自首自己於附表編號一至編號四所示時地竊取
    附表所示物品，而悉上情。
二、案經南投縣警察局草屯分局報告臺灣南投地方法院檢察署呈
    請臺灣高等法院檢察署檢察長令轉臺灣雲林地方法院檢察署
    、臺灣臺中地方法院檢察署，再令轉臺灣嘉義地方法院檢察
    署檢察官偵查起訴。
    理  由
壹、證據能力部分：
    按被告以外之人於審判外之陳述，經當事人於審判程序同意
    作為證據，法院審酌該言詞陳述或書面陳述作成時之情況，
    認為適當者，亦得為證據。當事人、代理人或辯護人於法院
    調查證據時，知有第一百五十九條第一項不得為證據之情形
    ，而未於言詞辯論終結前聲明異議，視為有前項之同意，刑
    事訴訟法第一百五十九條之五定有明文。查本件認定事實所
    引用之證人丁○○、己○○、乙○○、丙○○、甲○○於警
    詢及偵查中之證詞等傳聞證據，被告於本院行準備程序時表
    示同意調查，且經本院於審理逐一提示予被告表示意見，而
    被告未於言詞辯論終結前聲明異議。本院審酌採納上開傳聞
    證據，無礙被告於程序上之彈劾詰問權利，而認上開傳聞證
    據合於刑事訴訟法第一百五十九條之五等規定，因而均具證
    據能力，合先敘明。
貳、有罪部分：
一、上揭犯罪事實，業據被告戊○○於警詢、偵訊及本院審理中
    坦承不諱，核與證人即被害人丁○○、己○○、乙○○、丙○○於警詢、偵訊指述之情節相符，並有被告會同警方到現
    場指認竊取方式、地點之照片五幀在卷可資佐證，已足資擔
    保被告戊○○前述自白之真實性，核與事實相合，可信為真
    實。本件事證明確，被告戊○○竊取附表編號一至編號四電
    錶箱蓋、電池等犯行均堪予認定，應依法論科。
二、按刑法第三百二十一條第一項第三款之攜帶兇器竊盜罪及同
    法第三百三十條之攜帶兇器加重強盜罪係以行為人攜帶兇器
    竊盜或強盜為其加重條件，只要於竊盜或強盜時攜帶兇器，
    即構成加重竊盜或強盜罪名，因立法所規範者為攜帶兇器竊
    盜或強盜即屬於加重條件，而不以取出兇器犯之為必要，亦
    不以攜帶之初有持以行兇之意圖為限（最高法院九十四年度
    台上字第三一四九號判決意旨參照）。查被告戊○○竊取附
    表編號二、三挖土機電池、編號四拼裝車電池所使用之鉗子
    ，為金屬材質，長約二十公分，業據被告供明在卷，核屬質
    地堅硬，客觀上足以危害他人生命、身體之安全，可供兇器
    使用。故核被告就附表編號二至編號四之犯罪事實，均係犯
    刑法第三百二十一條第一項第三款之攜帶兇器竊盜罪；附表
    編號一之犯罪事實，係犯同法第三百二十條第一項竊盜罪。
    公訴意旨就附表編號二至編號四犯罪事實漏未斟酌被告係攜
    帶兇器行竊，而認為被告係犯同法第三百二十條第一項普通
    竊盜罪，尚有未洽，惟其基本事實同一，本院自應予以審理
    ，並變更起訴法條。再上揭附表編號一至編號四所示一次普
    通竊盜、三次攜帶兇器竊盜犯行，行竊地點、犯罪手法已有
    差異，其犯意各別，應予分論併罰。又被告前因違反毒品危
    害防制條例案件，經臺灣彰化地方法院以九十五年度訴字第
    八號判決判處有期徒刑一年確定，於九十六年三月十六日期
    滿執行完畢等情，有臺灣高等法院被告前案紀錄表乙份附卷
    可佐，其於五年內故意再犯本件有期徒刑以上之四罪，均為
    累犯，應依刑法第四十七條第一項分別加重其刑。再被告於
    九十六年十一月九日未查獲任何贓物情形下，即主動向南投
    縣政府警察局草屯分局警員吳明軒、嚴裕聰表明有竊取附表
    編號一至編號四之物品，而參諸被害人丁○○、己○○、乙○○、丙○○於警詢均證稱就所失竊物品，並未報案之語，
    有被告與證人丁○○、己○○、乙○○、丙○○警詢筆錄可
    參，顯見員警於被告主動表示前，並不知悉被告有竊取附表
    編號一至編號四物品之犯罪嫌疑，佐以被告事後並未逃避偵
    審之事實，應認其上揭一次普通竊盜、三次攜帶兇器竊盜犯
    行，均合於自首之要件，爰依法減輕其刑，並均先加後減之
    。爰審酌被告國中肄業之智識程度，並有竊盜之前科素行，
    正值壯年，不思循正當管道賺取財物，欲謀不勞而獲，造成
    他人財產損失，影響社會治安甚鉅，惟念其犯罪動機、手段
    、方法及所得財物價值，及犯後坦承犯行，態度尚稱良好等
    一切情狀，分別量處如主文所示之刑，並定應執行刑，以資
    儆懲。另被告竊取附表編號二至編號四所使用之鉗子，為被
    告隨意拿取機具旁之鉗子使用，非被告所有，業據被告於本
    院審理時供述在卷，自不予宣告沒收。
三、強制工作部分
    按十八歲以上之竊盜犯、贓物犯，有犯罪之習慣者，得於刑
    之執行前，令入勞動場所強制工作，竊盜犯贓物犯保安處分
    條例第三條第一項定有明文。又竊盜犯贓物犯保安處分條例
    係就竊盜犯、贓物犯宣告強制工作之特別規定，自應優先於
    刑法第九十條有關強制工作規定之適用。而保安處分係對受
    處分人將來之危險性所為之處置，以達教化與治療之目的，
    為刑罰之補充制度。我國現行刑法採刑罰與保安處分之雙軌
    制，要在維持行為責任之刑罰原則下，為強化其協助行為人
    再社會化之功能，以及改善行為人潛在之危險性格，期能達
    成根治犯罪原因、預防犯罪之特別目的（司法院大法官釋字
    第四七一號解釋理由書意旨參照）。是保安處分中之強制工
    作，旨在對嚴重職業性或常習性犯罪、欠缺正確工作觀念或
    無正常工作因而犯罪者，強制其從事勞動，學習一技之長及
    正確之謀生觀念，使其日後重返社會，能適應社會生活。查
    被告前因施用毒品案件入監執行，於九十六年三月十六日期
    滿執行完畢，甫出監後又於九十六年四月間，為十一次之竊
    取電纜線犯行，經臺灣高等法院台中分院以九十七年度上易
    字第六０六號判決判處應執行有期徒刑三年確定；於九十六
    年五月三日為四次竊取電錶箱蓋犯行，經臺灣南投地方法院
    以九十六年度易字第八二二號判決判處應執行有期徒刑十一
    月確定；於九十六年五月二日、同年五月七日為十六次竊取
    電錶箱蓋犯行，經臺灣彰化地方法院以九十六年度易字第一
    二三一號判處應執行有期徒刑二年確定；於九十六年六月一
    日為竊取電纜線犯行，經臺灣彰化地方法院以九十六年度易
    字第一二四二號判決判處有期徒刑十月確定；於九十六年九
    月三十日為竊取拼裝車電池犯行，經臺灣彰化地方法院以九
    十七年度易字第一五五號判決判處有期徒刑八月確定，且被
    告竊取上揭物品均係變賣花用，有上揭各罪判決、起訴書在
    卷可參。是其出監後至本件最末次竊盜犯行，於此半年期間
    ，竟已為三十七次竊盜犯行（包含前案三十三次、本案四次
    ），且均係竊取易於變賣之電池、金屬製電錶箱蓋、電纜線
    等變賣花用，屢次以竊盜方式賺取花費，不思以己力維生，
    顯見其有犯罪之習慣。被告之刑罰反應性既屬薄弱，單純之
    刑罰制裁已難達成矯治之目的，兼衡被告多次竊盜犯行之嚴
    重性、危險性，屢次竊盜銷贓後賺取生活之資之犯行性質，
    而對於被告未來從事正當行為，已無合理期待，為藉由保安
    處分之強制力，令其參與勞動，訓練其職業技能並養成勞動
    習慣，改正不良習性，使之將來能適應社會生活，爰依竊盜
    犯贓物犯保安處分條例第三條、第四條及第五條第一項前段
    之規定，諭知令被告於刑之執行前，應入勞動場所強制工作
    三年，以期能收矯治教化之效。
、無罪部分：
一、公訴意旨另以：被告戊○○於九十六年十月二十五日晚上六
    時許，意圖為自己不法所有，在南投縣草屯鎮○○里○○路
    味全枝井五四分十七號電線桿旁，徒手竊取白鐵電錶蓋一個
    （電錶編號00-0000-00號，即起訴書附表編號二），因認被
    告涉犯刑法第三百二十條第一項竊盜罪嫌云云。
二、按犯罪事實應依證據認定之，無證據不得認定犯罪事實；不
    能證明被告犯罪者，應諭知無罪之判決，刑事訴訟法第一百
    五十四條第二項、第三百零一條第一項分別定有明文。又事
    實之認定，應憑證據，如未能發現相當證據，或證據不足以
    證明，自不能以推測或擬制之方法，為裁判基礎；且認定犯
    罪事實所憑之證據，雖不以直接證據為限，間接證據亦包括
    在內，然而無論直接證據或間接證據，其為訴訟上之證明，
    須於通常一般之人均不致有所懷疑，而得確信其為真實之程
    度者，始得據為有罪之認定，倘其證明尚未達到此一程度，
    而有合理之懷疑存在而無從使事實審法院得有罪之確信時，
    即應由法院為諭知被告無罪之判決，此觀最高法院四十年臺
    上字第八六號判例、七十六年臺上字第四九八六號判例闡釋
    甚明。
三、公訴人認被告戊○○涉有上開犯嫌，無非係以被告戊○○於
    警詢、偵訊之自白，以及證人甲○○之證述為據。被告戊○○則否認上情，堅稱：只有在南投縣草屯鎮○○里○○路味
    全枝井五四分十七號電線桿旁偷過一次電錶箱蓋，已經被彰
    化地院判過了，並沒有再去相同地點偷第二次等語。
四、經查：
  (一)被告戊○○前於九十六年五月七日，在南投縣草屯鎮○○里
    ○○路味全枝井五四分十七號電線桿旁，徒手竊取甲○○所
    有之白鐵電錶箱蓋一個（電錶編號00-0000-00號），經臺灣
    彰化地方法院以九十六年度易字第一二三一號判決判處有期
    徒刑四月確定，有上開判決、起訴書各一份在卷可參。而被
    告戊○○於九十六年五月七日所竊得之電錶箱蓋，有發還被
    害人甲○○，業經本院調閱該案卷宗，卷內確實有贓物認領
    保管單、電錶箱蓋照片等可稽，是被告戊○○曾於九十六年
    五月七日竊取該處之電錶箱蓋，贓物並已發還被害人甲○○
    ，即堪認定。
  (二)公訴人雖以證人甲○○於警詢指稱其電錶箱蓋於九十六年十
    月二十五日晚間六時許發現失竊等語，而認被告於九十六年
    十月二十五日晚間六時許竊取該電錶箱蓋云云。然證人甲○○於本院審理時證稱：我在草屯鎮○○路旁的電錶箱蓋被偷
    二次，第一次被偷是警察告訴我的，當時有還我電錶箱蓋，
    都已經壞掉了，我在地檢署作證說警察拿贓物來比對有吻合
    、電錶箱蓋變形是指第一次被偷的情形，第二次被偷也是警
    察跟我說，我才去現場看並做筆錄，不然我也不知道東西不
    見了，第二次警察沒有拿贓物來跟我比對，沒有找到失竊的
    電錶箱蓋，我沒有發現何人偷我的東西等語（見本院卷第八
    十頁至第八十三頁）。是證人甲○○上揭地點之電錶箱蓋雖
    失竊二次，惟第一次失竊部分即有取回贓物該次，業經臺灣
    彰化地方法院判處被告罪刑確定，業如上述，而第二次電錶
    箱蓋失竊時，證人甲○○並未親見何人行竊，係員警通知始
    至現場確認而知悉電錶箱蓋失竊，且第二次失竊之電錶箱蓋
    事後也未取得贓物，是證人甲○○既未親見被告竊取，復未
    在被告處扣得電錶箱蓋，則證人甲○○電錶箱蓋第二次失竊
    ，是否係於九十六年十月二十五日遭被告竊取，即非無疑。
  (三)再被告雖於警詢自白有於九十六年七月一日竊取上揭地點之
    電錶箱蓋之語（見南投縣政府警察局草屯分局刑案偵查卷宗
    第三頁）。然證人甲○○於本院審理時證稱：我知道第一次
    被偷之後，電錶箱蓋隔了很久才裝回去，超過三、四個月等
    語（見本院卷第八十二頁）。是證人甲○○上揭地點電錶箱
    蓋於九十六年五月七日遭被告竊取，經由員警通知證人甲○○，再經過至少三、四個月後始重新安裝電錶箱蓋，則上揭
    地點電錶箱蓋於被告警詢自白之竊取時間即九十六年七月一
    日，因證人甲○○尚未重新安裝，顯無任何電錶箱蓋可供竊
    取，則被告警詢自白於九十六年七月一日竊取證人甲○○之
    電錶箱蓋，顯與事實不符，自難以被告上揭與事實不符之自
    白，而認其有於九十六年十月二十五日第二次竊取前述地點
    之電錶箱蓋。
  (四)另被告雖於九十七年一月二十五日檢察官偵訊時，坦稱有竊
    取上揭地點之電錶箱蓋，犯罪時間忘記等語（見臺灣台中地
    方法院檢察署九十七年度偵字第二二七八號卷第十二頁）。
    惟綜觀當日檢察官偵訊內容，並未詢問被告上揭地點之電錶
    箱蓋是否為第二次竊取，即並未釐清被告坦承竊取之時間是
    否與前案相同（當日被告承認竊取之犯罪時間不明）。參以
    同日檢察官詢問被害人甲○○之電錶箱蓋失竊情形，證人甲○○證述之員警有拿贓物比對、鐵盒上有編號、鐵蓋已取回
    有變形等內容，均為第一次失竊之情形，亦據證人甲○○於
    本院審理時證述明確（見本院卷第八十二頁）。是檢察官於
    當日詢問證人甲○○及被告時，是否已知悉同一地點被告曾
    竊取相同電錶箱蓋並判刑，而針對被告有無第二次竊取等情
    為詳細釐清，實非無疑。故被告雖於偵查中曾自白竊取該處
    電錶箱蓋，惟其所自白之竊取情節究係九十六年五月七日該
    次竊取，抑或坦承有公訴人起訴之九十六年十月二十五日在
    相同地點為第二次竊取行為，實乏其他證據足堪佐證。再者
    ，被告前因在南投縣草屯鎮等地四次竊取電錶箱蓋犯行，經
    臺灣南投地方法院以九十六年度易字第八二二號判處罪刑確
    定，又因在彰化縣芬園鄉、南投縣草屯鎮等地，十六次竊取
    電錶箱蓋犯行，經臺灣彰化地方法院以九十六年度易字第一
    二三一號判決判處罪刑確定，有上揭二案判決附卷可參（見
    本院卷第三十三頁至第三十八頁），是被告竊取之電錶箱蓋
    地點甚多，其因囿於記憶能力，難以清楚記憶每一竊取之電
    錶箱蓋是否已起訴、判決，而有所混淆重覆供述、自白，要
    與常理無違（本件亦係於準備程序詢問被告是否承認有為『
    第二次』竊取行為，被告始知悉前於彰化地院有就相同地點
    竊取電錶箱蓋為判決）。是自難以被告偵查中不明確之供述
    ，而認被告有於九十六年十月二十五日，在南投縣草屯鎮○○里○○路味全枝井五四分十七號電線桿旁，竊取甲○○所
    有之白鐵電錶箱蓋一個。
五、綜上所述，依公訴人所舉證據，證人甲○○並未親見被告於
    九十六年十月二十五日竊取其電錶箱蓋，復未查獲贓物，而
    被告警詢自白既與事實不符，偵查中之供述是否係針對公訴
    人起訴之該次竊盜犯行，亦不明確。是以公訴人所舉上開證
    據，無論分別以觀或綜合評價，均尚未達通常一般人不致有
    所懷疑，而得確信其為真實之程度，是本院即無由形成被告
    有罪之確信。此外，公訴人復未提出其他適合於證明被告此
    部分犯罪事實之積極證據，並說明其證據方法與待證事實之
    關係，以說服本院形成被告有罪之心證，而被告亦堅稱並無
    上開在相同地點第二次竊取電錶箱蓋犯行等語，基於「無罪
    推定、罪疑惟輕」之法理，即不得遽為被告犯罪之認定，自
    應為被告無罪之諭知。
據上論斷，應依刑事訴訟法第二百八十四條之一、第二百九十九
條第一項前段、第三百條、第三百零一條第一項，刑法第三百二
十條第一項、第三百二十一條第一項第三款、第四十七條第一項
、第六十二條前段、第五十一條第五款，刑法施行法第一條之一
第一項、第二項前段，竊盜犯贓物犯保安處分條例第三條第一項
、第四條及第五條第一項前段，判決如主文。
本案經檢察官廖俊豪到庭執行職務。
中    華    民    國    97    年    10    月    23    日
                  刑事第一庭    法  官  黃琴媛
上列正本證明與原本無異。
如不服本判決，應於判決送達後十日內向本院提出上訴狀，上訴
書狀依法應敘述具體理由，如未敘述具體理由者，應於上訴期間
屆滿後二十日內補提理由書於本院（均應附繕本）。告訴人或被
害人如對於本判決不服者，應具備理由請求檢察官上訴，其上訴
期間之計算係以檢察官收受判決正本之日期為準。
中    華    民    國    97    年    10    月    23    日
                                書記官  李彩娥
附錄論罪法條全文：
刑法第320條第1項
意圖為自己或第三人不法之所有，而竊取他人之動產者，為竊盜
罪，處5年以下有期徒刑、拘役或5百元以下罰金。
中華民國刑法第321條第1項第3款
（加重竊盜罪）
犯竊盜罪而有左列情形之一者，處六月以上、五年以下有期徒刑
：
三、攜帶兇器而犯之者。
附表：
┌──┬──────┬────────────┬────┬─────────┬────────────────┐
│編號│  時   間   │       地     點        │ 所有人 │   失竊物品       │行竊方式                        │
├──┼──────┼────────────┼────┼─────────┼────────────────┤
│ 一 │96年7月間某 │南投縣草屯鎮○○里○○路│丁○○  │該電錶之白鐵電錶箱│於左揭時間，徒手竊取            │
│    │時（起訴書誤│18.4公里處旁之編號12-54 │        │蓋1個             │                                │
│    │載為被害人發│15-95號電錶             │        │                  │                                │
│    │現遭竊時間96│                        │        │                  │                                │
│    │年9月25日下 │                        │        │                  │                                │
│    │午1時30分許 │                        │        │                  │                                │
│    │）          │                        │        │                  │                                │
│    │            │                        │        │                  │                                │
├──┼──────┼────────────┼────┼─────────┼────────────────┤
│ 二 │96年9月初某 │南投縣草屯鎮○○里○○路│己○○  │挖土機所使用統力牌│於左揭時間，攜帶金屬製鉗子竊取  │
│    │時（起訴書誤│二段1122-16號旁某砂石場 │        │、規格120AH電池2個│                                │
│    │載為被害人發│                        │        │                  │                                │
│    │現遭竊時間96│                        │        │                  │                                │
│    │年9月30日上 │                        │        │                  │                                │
│    │午10時許）  │                        │        │                  │                                │
│    │            │                        │        │                  │                                │
├──┼──────┼────────────┼────┼─────────┼────────────────┤
│ 三 │96年9月29日 │南投縣草屯鎮○○里○○路│乙○○  │挖土機所使用大明牌│於左揭時間，攜帶金屬製鉗子竊取  │
│    │晚間24時許（│國道第二高速公路旁某砂石│        │、規格120AH電池2個│                                │
│    │起訴書誤載為│場                      │        │                  │                                │
│    │被害人發現遭│                        │        │                  │                                │
│    │竊時間96年10│                        │        │                  │                                │
│    │月1日上午8時│                        │        │                  │                                │
│    │許）        │                        │        │                  │                                │
├──┼──────┼────────────┼────┼─────────┼────────────────┤
│ 四 │96年10月5日7│南投縣草屯鎮○○里○道第│丙○○  │拼裝車所使用統力牌│於左揭時間，攜帶金屬製鉗子竊取  │
│    │時30分前之96│二高速公路橋下某處      │        │、規格120AH電池2個│                                │
│    │年10月初某時│                        │        │                  │                                │
│    │（起訴書誤載│                        │        │                  │                                │
│    │為被害人發現│                        │        │                  │                                │
│    │遭竊時間96年│                        │        │                  │                                │
│    │10 月5日7時 │                        │        │                  │                                │
│    │30 分）     │                        │        │                  │                                │
└──┴──────┴────────────┴────┴─────────┴────────────────┘


司法院資訊處製作；財團法人民間司法改革基金會備份。
